【裁判字號】    98,訴,555
【裁判日期】    990630
【裁判案由】    塗銷所有權移轉登記等
【裁判全文】
臺灣板橋地方法院民事判決               98年度訴字第555號
原      告  聯邦商業銀行股份有限公司
法定代理人  甲○○
訴訟代理人  戊○○
被      告  乙○○    原住台北縣中和市○○路470之1號
被      告  丙○○
訴訟代理人  黃勝文律師
訴訟代理人  張逸婷律師
上列當事人間請求塗銷所有權移轉登記等事件，經本院於民國99
年6月14日言詞辯論終結，判決如下：
    主       文
被告乙○○與被告丙○○就坐落於台北縣土城市○○段389 地號
（權利範圍10000 分之31）及其上2863建號（門牌：台北縣土城
市○○路○段7號8樓）權利範圍全部，於民國94年4月8 日所為買
賣契約之債權行為，及於民國94年4 月22日辦理所有權移轉登記
物權行為，均予撤銷。
被告丙○○應將就前項不動產，於民國94年4 月22日所為之所有
權移轉登記予以塗銷。
訴訟費用由被告連帶負擔。
    事實及理由
一、本件被告乙○○原住居台北縣中和市○○路470之1號，經本
    院送達不到，嗣雖依被告丙○○（與被告乙○○為姊妹關係
    ）提供被告乙○○之美國住址，但經本院囑託外交部送達，
    仍無法送達，此有外交部條法律條約司98年6 月26日條二字
    第09802161220 號函在卷可稽（見本院卷第59頁），爰依原
    告聲請准予公示送達。是被告乙○○經合法通知，無正當理
    由，未於言詞辯論期日到場，核無民事訴訟法第386 條各款
    所列情形，爰依原告聲請，由其一造辯論而為判決。又原告
    起訴主張係依民法第244條第1項、第4 項之法律關係請求，
    嗣變更依民法第244條第2項及第4 項規定請求，並無礙被告
    之防衛權益，且其請求基礎事實同一，自應准許，併此敘明
    。
二、原告起訴主張：
  (一)被告乙○○於民國91年11月3 日向原告聲請信用卡使用，詎
    自94年3 月即未依約繳納款項，迄至目前被告乙○○積欠原
    告739155元及利息、違約金。嗣被告乙○○將其所有坐落於
    台北縣土城市○○段389地號(權利範圍10000分之31)及其上
    2863建號(門牌：台北縣土城市○○路○段7號8 樓)權利範圍
    全部（下稱系爭不動產）於94年4月8日（原告誤載為同年月
    22日）與被告丙○○簽訂買賣契約，及同年月22日辦理系爭
    不動產所有權移轉登記予被告丙○○。
  (二)證人丁○○證稱，被告乙○○自系爭不動產移轉過戶前，經
    常因資金調度不佳，常與被告丙○○借貸，由此可稽被告丙○○已知被告乙○○於不動產移轉過戶前有資金調度不佳等
    情事。依最高法院48年臺上字第1750號判例意旨『民法第24
    4條第2項所謂受益人於受益時「知」其情事，與同條項規定
    債務人「明知」之惡意相同，均係採認識主義，即受益人對
    債務人行為有害債權一事勿須有積極的希望，僅有消極的認
    識為已足，而受益人「知」之對象，僅需「知債務人之財產
    不足清償一切債務」為已足，並非需達知悉債務人所有債權
    人及各個債務具體金額之程度。』。債務人所有財產為債權
    人債權之總擔保，因本件系爭不動產買賣未塗銷抵押權義務
    人，以致非但減少債務人積極財產（即系爭不動產所有權）
    ，債務人消極財產（即積欠國泰人壽保險股份有限公司之擔
    保債務）亦未因此而減少。被告兩人於移轉系爭不動產前，
    均知被告乙○○有資金調度不佳之情事。另該抵押權貸款義
    務人仍為被告乙○○，該抵押權貸款之還款日尚未到期，怎
    可認定被告丙○○會如期支付？且被告乙○○仍為系爭不動
    產借款之債務人，縱抵押權有追及效力，於被告丙○○未繳
    納貸款時抵押權銀行得就抵押品求償，然如擔保品未足清償
    全部債務，被告乙○○仍是名義上之債務人，抵押權銀行仍
    僅就被告乙○○求償而無法對丙○○請求。故被告乙○○非
    但減少其積極財產（即系爭不動產所有權），其消極財產（
    即積欠國泰世華商業銀行股份有限公司之擔保債務）亦未因
    此而減少，故被告間系爭不動產買賣行為時已損債權人公平
    受償之權益。
  (三)按民法第244條第2項撤銷權之行使，以債務人於行為時明知
    有損害於債務人之權益，且受益人於受益時亦知其情事為要
    件。另依最高法院42年台上字第323 號判例著有若對價與客
    觀價值顯不相當，應可推認債務人明知有損害於債權人之權
    利。故在買賣行為，對價與客觀價格不相當，始能認為債權
    人明知有損害債權人之權利，受益人亦知情受益，堪認定被
    告丙○○知悉有損債權人權益。爰依民法第244條第2、4 項
    之規定，請求撤銷系爭不動產買賣契約之債權行為及移轉系
    爭不動產登記之物權行為，併塗銷系爭不動產移轉所有權登
    記等語。
  (四)原告訴之聲明：
    (1)被告乙○○與被告丙○○間就系爭不動產於94年4月8日（
      原告誤載為同年月22日）所為買賣契約之債權行為，及於
      94年4 月22日辦理所有權移轉登記之物權行為，應予撤銷
      。
    (2)被告丙○○應將系爭不動產，於94年4 月22日所為之所有
      權移轉登記予以塗銷，回復登記為被告乙○○所有。
三、被告丙○○辯稱：
  (一)被告乙○○將系爭不動產移轉登記予被告丙○○所有，係為
    清償其於94年4 月以前，對被告丙○○所負之借款債務，清
    償後，乙○○之積極財產及消極財產同時減少，故無害及原
    告之債權：
    (1)按「債務已屆清償期，債務人就既存債務為清償者，固生
      減少積極財產之結果，但同時亦減少其消極財產，於債務
      人之資力並無影響，不得指為民法第244條第1項或第2 項
      之詐害行為。惟在代物清償，如代償物之價值較債權額為
      高，有損害於債權人之權利時，而受益人於受益時方知其
      情事者，仍有同法條第2 項之適用。」最高法院55年台上
      字第2839號判例明文揭示。
    (2)被告丙○○自83、84年起陸續貸予乙○○金錢，迄94年間
      乙○○擬移居美國時，借款金額總計已逾420 萬元（計算
      式：被證1所示之360萬餘元＋證人丁○○於89年間代被告
      丙○○交付乙○○之60萬現金），有被告丙○○之存摺明
      細（被證1）及證人丁○○之證詞（本院卷第130頁）可稽
      。乙○○移居美國之前，被告丙○○之配偶丁○○要求乙○○應對伊所欠借款有所交代，乙○○當時提議以系爭不
      動產作價約四百萬元上下，移轉予被告丙○○所有，以抵
      償所欠借款，而系爭不動產尚有之房屋貸款，則由被告乙○○負責繼續繳清為止。被告丙○○及配偶丁○○均同意
      乙○○上開提議，姊妹二人遂於94年4 月間辦妥所有權移
      轉登記事宜。以上有被告丙○○之配偶即證人丁○○作證
      時所稱「因為乙○○欠丙○○借款，所以將房子過戶給我
      太太，那時候我同意」之證詞可稽。
    (3)承上，乙○○將系爭不動產移轉予被告丙○○，雖係以買
      賣為登記之事由，惟其實際上係以系爭不動產代償所欠之
      借款，此觀二人間並無簽訂買賣契約或於簽約後交付買賣
      價款之事實可稽，故乙○○移轉不動產之行為係為清償債
      務，殆無疑義。而乙○○以系爭動產清償所欠被告丙○○
      之借款債務後，雖減少其積極財產，惟其消極財產亦隨之
      減少，按上揭最高法院55年台上字第2839號判例意旨，上
      開移轉系爭不動產之行為應無害及乙○○之其他債權人。
      則原告主張系爭房地之移轉行為有害及其系爭債權云云，
      應屬無據。
  (二)退而言之，縱認乙○○將系爭不動產移轉登記予被告丙○○
    之行為有害及原告之債權，惟因被告丙○○自始不知有害及
    原告債權之事，故原告不得依民法第244條第2項規定請求撤
    銷所有權移轉登記：
    (1)按「債務人所為之有償行為，於行為時明知有損害於債權
      人之權利者，以受益人於受益時亦知其情事者為限，債權
      人得聲請法院撤銷之。」民法第244條第2項定有明文。又
      「債務人所有之財產除對於特定債權人設有擔保物權外，
      應為一切債務之總擔保，故債務人明知其財產不足清償一
      切債務，而竟將財產出賣於人，及受益人於受益時亦知其
      情事者，債權人即得依民法第244條第2項之規定，聲請法
      院撤銷。此項撤銷權之效力，不特及於債權行為，即物權
      行為亦無例外。」最高法院48年台上字第1750號判例亦明
      文揭示之。
    (2)被告丙○○之配偶即證人丁○○證稱：「乙○○在土城的
      房子有設定抵押，設定抵押的金額我不清楚，在房子讓給
      我太太之前就已經有貸款，我跟太太之前就已經知道有貸
      款的事情，我太太跟我說的是在過戶之前，只因為乙○○
      欠丙○○借款，所以將房子過戶給我太太，那時候我同意
      」、「乙○○是不是有欠其他人的錢，我不清楚，丙○○
      有問乙○○在外面是不是還有欠其他人錢，但乙○○都不
      敢跟我太太講，所以我猜想金額應該很大」等語，觀證人
      所述，足見乙○○將系爭不動產過戶予被告丙○○之時，
      被告丙○○只知道乙○○尚有乙筆以系爭不動產設定抵押
      之銀行房屋貸款，除此之外，被告丙○○對於乙○○之是
      否有其他債務，並不知情（因乙○○不願告知）。
    (3)承上，被告丙○○同意乙○○以系爭不動產抵償借款債務
      時，並不知乙○○尚對原告負有信用卡債務，故縱乙○○
      明知移轉系爭不動產之行為將害及原告之債權，惟被告丙○○並不知其情事，按民法第244條第2項規定，受益人（
      即被告丙○○）於受益時不知有害及其他債權人之權利者
      ，債權人（即原告）不得聲請法院撤銷債務人所為之有償
      行為。又被告丙○○於系爭不動產過戶之時，雖知乙○○
      尚有乙筆以系爭不動產設定抵押之銀行房屋貸款，惟該房
      貸銀行對系爭不動產設有抵押權，縱系爭不動產移轉登記
      予被告丙○○，該行對於房屋貸款債權仍得優先受償，故
      丙○○、乙○○間移轉系爭不動產之行為對其債權之行使
      並無任何影響。是以，被告丙○○於94年4 月22日與乙○○共同辦理系爭不動產之移轉登記時，並不知此行為將有
      害於任何乙○○之債權人，因此，原告不得以民法第 244
      條第2 項規定主張撤銷系爭不動產移轉登記之債權及物權
      行為。
  (三)被告丙○○並未自承乙○○曾還款200萬元之事實。
  (四)被告丙○○陳明系爭不動產之房屋貸款由乙○○負責繼續繳
    清為止，且實際上自系爭房屋移轉登記予被告丙○○後，乙○○均有按期繳交房屋貸款。原告主張被告乙○○後續並未
    繳交房屋貸款云云，實不知所云。
  (五)被告丙○○於系爭不動產過戶之時，僅知乙○○有一筆房屋
    貸款債務未償，至於乙○○是否尚有其他債務，被告丙○○
    則全然不知，此觀證人丁○○稱：「乙○○是不是有欠其他
    人的錢，我不清楚，丙○○有問乙○○在外面是不是還有欠
    其他人錢，但乙○○都不敢跟我太太講」之證詞可稽（見99
    年4 月19日筆錄），是被告丙○○於房屋過戶之前僅知乙○○有二個債權人，一為被告丙○○自己，二為房貸銀行，而
    丙○○之債權已因房屋過戶而受償，至於房貸銀行之債權則
    優先於其他債權而得對系爭不動產主張抵押權，除此，被告
    丙○○並不知乙○○尚有其他債權人，則「乙○○之財產不
    足清償一切債務」之事，更不可能為丙○○所認識。原告主
    張被告丙○○『知』「乙○○之財產不足清償一切債務」云
    云，被告丙○○否認之，應由原告就此有利於己之事實負舉
    證責任。
  (六)被告答辯聲明：駁回原告之訴。
四、被告乙○○未於言詞辯論期日到場，亦未提出準備書狀作何
    聲明或陳述。
五、原告與被告丙○○不爭執之事實（見本院卷第145 頁正反面
     ）：
  (一)原告為被告乙○○之債權人，在94年4 月間債權額約為70餘
    萬元，此有歷史帳單可稽（見本院卷第6、7頁），被告乙○○目前積欠原告739155元及利息、違約金，此有本院債權憑
    證可稽（見本院卷第5頁）。
  (二)被告乙○○與被告丙○○於94年4月8日簽訂系爭不動產之買
    賣契約；被告乙○○於94年4 月22日將系爭不動產所有權，
    以買賣為原因移轉登記予被告丙○○所有。
  (三)被告乙○○在移轉系爭不動產之前，有積欠被告丙○○之借
    款債務。
  (四)對於被告乙○○於移轉系爭不動產予被告丙○○時，在94年
    4月份，積多家銀行債務約119萬餘元，尚不含有十足擔保之
    債務額約537 萬元在內，此有財團法人金融聯合徵信中心函
    附之授信資料明細在卷可稽（見本院卷第103、104頁）。
  (五)被告乙○○在94年之綜合所得收入680887元，此有94年度綜
    合所得稅各類所得資料清單在卷可稽（見本院卷第109 頁）
    。
  (六)柀告乙○○之於98年度之財產僅有投資額計約24550 元，有
    財產歸屬清單資料在卷可稽（見本院卷第110、111頁）。
六、本件主要爭執點，在於被告乙○○將系爭不動產以買賣為原
    因移轉登記予被告丙○○，是否有損害原告之債權，及被告
    二人是否均明知該事實？茲分別論述如下：
  (一)被告乙○○以買賣及移轉系爭不動產所有權予被告丙○○，
    確有損害於原告之債權，且為被告乙○○所明知：
    原告主張：被告乙○○明知被告二人間買賣債權行為及移轉
    系爭不動產物權行為，有損害於原告之債權等語。被告乙○○則未為答辯或聲明。經查：
    (1)原告為被告乙○○之債權人，在94年4 月間債權額約為70
      餘萬元，被告乙○○目前積欠原告739155元及利息、違約
      金之事實，此分別有歷史帳單（見本院卷第6、7頁）、本
      院債權憑證可稽（見本院卷第5頁），自堪認定實在。
    (2)被告乙○○於移轉系爭不動產所有權予被告丙○○時（94
      年4 月22日），在其間94年1月至6月，積欠多家銀行債務
      約八百餘萬元，尚不含有十足擔保之債務額約537 萬元在
      內，此有財團法人金融聯合徵信中心函附之授信資料明細
      在卷可稽（見本院卷第103、104頁），且被告乙○○在94
      年度綜合所得收入共計680887元，亦有94年度綜合所得稅
      各類所得資料清單在卷可稽（見本院卷第10 9頁），併為
      原告與被告丙○○所不爭執之事實，自應認定被告乙○○
      明知上開之事實。
    (3)被告乙○○於94年4月8日及同年月22日所為系爭不動產之
      債權行為（簽訂買賣契約）及物權行為（移轉所有權登記
      ）時，被告乙○○所有之資產顯屬有限，但積欠之債務額
      甚多，被告乙○○之所有財產既為所有債務之總擔保，被
      告乙○○當然明知其財產不足清償一切債務。是被告乙○○所為之上開債權行為（簽訂買賣契約）及物權行為（移
      轉所有權登記）確有損害原告之債權，應可認定。
    (4)基上，被告乙○○與被告丙○○於94年4月8日所簽訂之買
      賣契約及同年月22日移轉系爭不動產所有權之行為時，確
      有損害於原告之債權，且為被告乙○○所明知之事實，應
      堪認定 。
  (二)被告乙○○於94年4 月22日以買賣有償行為移轉系爭不動產
    予被告丙○○，確有損害於原告之債權，為被告丙○○所明
    知：
    原告主張：被告丙○○與被告乙○○買賣系爭不動產時，明
    知有損害於乙○○之債權人等語。被告丙○○辯稱：被告乙○○並不知悉乙○○另有積欠其他債務之事實，及以被告丙○○對被告乙○○之借款債權420 萬元，加計十年來之利息
    ，作價400 萬元，充做系爭不動產之買賣價金，並未損害被
    告乙○○之債權人權益；且被告丙○○僅知悉被告乙○○有
    一債權人為被告丙○○，及另一債權人即被告乙○○系爭不
    動產之房貸債權銀行等語。經查：
    (1)按民法第244條第2項所謂受益人於受益時「知」其情事，
      與同條項規定債務人「明知」之惡意相同，均係採認識主
      義，即受益人對債務人行為有害債權一事勿須有積極的希
      望，僅有消極的認識為已足，而受益人「知」之對象，僅
      需「知債務人之財產不足清償一切債務」為已足，並非需
      達知悉債務人所有債權人及各個債務具體金額之程度（見
      最高法院48年臺上字第1750號判例意旨參照）。
    (2)被告丙○○雖自承自84年間起陸續貸予乙○○金錢，迄94
      年4月止，借款金額總計已逾420萬元之事實（計算式：見
      被證1明細表所示之360萬餘元，及證人丁○○於89年間代
      被告丙○○交付乙○○之60萬現金。），固有被告丙○○
      之存摺明細（本院卷第32至41頁）及證人丁○○之證言（
      本院卷第130 頁）可稽。惟其中明細表所示94年3月8日、
      借貸710000元、86年7月25日借款35000元、87年6月5日借
      款180000元、87牛6月10日借款120000元及87年6月12日款
      80000 元借款債權部分，未據被告確實舉證有借款予被告
      乙○○之證據，殊難採信。
      至於證人丁○○雖到庭證稱：於89年間代被告丙○○交付
      乙○○之60萬元之現金等語（見本院卷第130 頁），但查
      倘被告丙○○確有借款60萬元予乙○○之事實，則依被告
      丙○○自88年4月3日起至93年6 月21日止匯款借予被告乙○○之匯款態樣情節而言，在89年間應無以現金交付借貸
      予被告乙○○之態樣可言；況如確有交付現金60萬元，一
      時交付60萬元現金，核非屬常態，就該60萬元現金之來源
      ，極其容易舉證證明，但被告丙○○並未確實舉證以實其
      說，徒以與被告丙○○具有密切關係之配偶丁○○之證言
      為證據，其證言可靠性自有存疑，被告丙○○即無其他佐
      證，殊難採信有被告丙○○確於89年間借款現金60萬元予
      被告乙○○為事實。是此部分被告丙○○辯稱借款予被告
      乙○○0000000元及60萬元乙節，即乏依據，要難採信。
      至於明細表所示被告丙○○自88年4月3日起至93年6 月21
      日止匯款借予被告乙○○計0000000 元，且被告乙○○均
      未就該匯款之借款有所償還，直至94年4 月間始以系爭不
      動產作價買賣移轉登記予被告丙○○為止，已達六之久，
      則被告乙○○之資力不足，被告丙○○豈有不知之理，否
      則豈會自88年4月間起至93年6月間陸續匯款借予被告乙○○，且均未償還該等匯款之借貸債務之理。
    (3)再依證人即被告丙○○之配偶丁○○到庭證稱：「被告有
      八個姊妹，乙○○、丙○○是老大、老二，年齡相近，所
      以比較好。」、「84年到88年間乙○○、丙○○兩個來往
      很密切，乙○○經常到我們家裡，他有需要用錢的時候，
      一年有三到五次到家裡，次數算頻繁。」、「乙○○工作
      不固定，錄影帶生意好的時候，曾經月收入高的時候達十
      幾萬至二十萬元，不好的時候多少我不知道，84到88年間
      是兼錄影帶及保險工作，保險的部分要有業績，收入我不
      知道，但是她開銷很大，有簽六合彩，我問她她都不敢講
      ，可見金額不小。」、「乙○○常常說她沒有錢，土城的
      房子是貸款買的。」、「我記憶力還可以，對於特別的事
      項就會比較有記憶。」、「84到88年間，乙○○常常缺錢
      ，每年見面三、五次（我不見得在場），都跟我太太借錢
      ，三、五萬，十幾二十萬元，我不清楚，過年的時候她會
      還個意思意思，但是沒有完全清償，後來到九十幾年就沒
      有再借她。借錢的時候，我有幾次在場，大部分我不在場
      ，只有二、三次我在場，金額不大，金額確實多少我不記
      得。乙○○在土城的房子，有設定抵押，設定抵押的金額
      我不清楚，在房子讓給我太太之前就已經有貸款，我跟太
      太之前就已經知道有貸款的事情，我太太跟我說的是在過
      戶之前，只因為乙○○欠丙○○借款，所以將房子過戶給
      我太太，那時候我同意，但是太太是之後才跟我講，都是
      丙○○跟我講的。」、「乙○○是不是有欠其他人的錢，
      我不清楚，丙○○有問乙○○在外面是不是還有欠其他人
      錢，但是乙○○都不敢跟我太太講，所以我猜想金額應該
      很大。」等語（見本院卷第129、130頁），依證人丁○○
      所為上開之證言內容，被告乙○○既然84到88年間開銷很
      大，且有簽六合彩，經證人丁○○詢問，被告乙○○都不
      敢講，可見金額不小。況被告丙○○曾詢問被告乙○○在
      外面是不是還有欠其他人錢等情，但被告乙○○都不敢跟
      被告丙○○明說明，猜想金額應該很大。被告丙○○與證
      人丁○○為夫妻關係，具有相當利害關係之人，而證人丁○○與被告乙○○之互動密切度不及被告丙○○與乙○○
      之強度，證人丁○○即會猜疑被告乙○○在外積欠債務甚
      多；況丙○○與乙○○往來密切，且多次匯款借予被告乙○○，豈會不追問被告乙○○在外欠款詳情且予適度關心
      之情；況被告乙○○與丙○○在其八姊妹中，二人年齡相
      近，往來如此密切之情以觀，足以認定被告丙○○當然會
      知悉被告乙○○除積欠被告丙○○之數百萬元借款債務外
      ，另外尚積欠有其他第3 人債務之事實。是被告丙○○徒
      憑空言否認知悉被告乙○○另有積欠其他第3 人債務之事
      實，顯不符合吾人一般社會經驗常情，自不可信。
    (4)被告乙○○之系爭不動產，依被告丙○○提出之買賣契約
      載明價金為661800元（見本院卷第43頁），被告丙○○或
      被告乙○○並未提出其他買賣契約，無從認被告間就系爭
      不動產買賣價金，準此僅得認定兩造間之買賣契約價金為
      661800元。又依被告丙○○自承系爭不動產在被告間買賣
      當時之價值約值300餘萬元（見本院卷第150頁），則被告
      間以661800元為買賣系爭不動產之價金，與系爭不動產之
      價值至少300 餘萬元以觀，顯不相當自明。縱令被告丙○○依匯款借予被告乙○○之金額為合計0000000 元，全供
      抵充作為被告間之買賣價金，亦不相當自明。顯然對於被
      告乙○○之其他債權人而言，確受有損害甚明。被告丙○○乙○○既未能舉證證明就其辯稱以被告丙○○對被告乙○○之借款債權新台幣420 萬元，加計十年來之利息，作
      價400 萬元，充做系爭不動產之買賣價金之積極有利之事
      實，殊無從為有利於被告丙○○之認定。況倘被告丙○○
      一方面辯稱系爭不動產僅值300 餘萬元，另一方面被告乙○○確有向被告丙○○借款420 萬元，則再加計被告丙○○所辯稱十年期間之利息款，則被告丙○○對被告乙○○
      之債權，豈會僅作價400 萬元買受系爭不動產之情，再再
      均不合吾人一般社會常情及經驗法則，顯係被告丙○○臨
      訟巧詞，殊乏依據，要難採信。是被告二人就系爭不動產
      於買賣行為時，被告丙○○明知有損被告乙○○其他債權
      人公平受償之權益，應可認定。
  (三)基上，原告主張依民法第244條第2項規定，請求撤銷被告間
    於94年4月8日之債權行為（簽訂系爭不動產買賣契約）及同
    年月22日之物權行為（移轉系爭不動產所有權登記）），及
    依同法第4 項規定，請求被告丙○○應將系爭不動產塗銷94
    年4 月22日所有權移轉登記，核屬有據，均有理由，應予准
    許。
  (四)原告訴之聲明第1項雖載明撤銷「94年4月22日」所為買賣契
    約債權行為。惟查原告及被告丙○○均就被證3 買賣契約書
    之真正不爭執，依系爭不動產之買賣契約書立據日期係載明
    97年4月8日，而非同年4 月22日。是原告真意係聲請撤銷94
    年4月22日之買賣契約之債權行為，而非94年4月22日之買賣
    契約債權行為，則原告顯係將訴之聲明第1項誤載「94年4月
    22日」所為買賣契約債權行為。另原告訴之聲明第2 項後段
    載明「回復登記為被告乙○○所有」，核屬贅列，因被告丙○○塗銷系爭不動產94年4 月22日所有權移轉登記後，當然
    係回復為被告乙○○為所有權人之登記狀態，均附此敘明。
七、本件事證已臻明確，兩造其餘攻擊防禦方法及舉證，核與判
    決結果不生影響，爰不予論述，附此敘明。
八、訴訟費用負擔之依據：民事訴訟法第78條、第85條第2項。
中    華    民    國    99    年    6    月    30     日
                  民事第二庭    法  官  李行一
以上正本係照原本作成
如對本判決上訴，須於判決送達後20日內向本院提出上訴狀
中    華    民    國    99    年    6    月    30     日
                                書記官  蔡於衡

司法院資訊處製作；財團法人民間司法改革基金會備份。
